臺灣新北地方法院民事判決
110年度訴字第2852號
原      告  簡天愛  
兼
訴訟代理人  簡瑞龍  

被      告  利成電器有限公司

兼
法定代理人  康文清  

共      同
訴訟代理人  蕭奕弘律師
上列當事人間請求侵權行為損害賠償等事件，於民國111年3月21
日言詞辯論終結，本院判決如下：
    主      文
一、被告利成電器有限公司應給付原告簡天愛新臺幣1萬3796元
    。
二、原告其餘之訴駁回。
三、訴訟費用由被告利成電器有限公司負擔百分之一，餘由原告
    負擔。
四、本判決原告簡天愛勝訴部分，得假執行。
    事實及理由
一、原告主張：
  ㈠原告簡天愛於民國109年9月15日取得新北市○○區○○路000號3
    樓房屋（下稱系爭3樓房屋）所有權，得獨立使用收益系爭3
    樓房屋外牆，並與訴外人曹嘉宸簽訂牆面廣告租賃契約，將
    系爭3樓房屋外牆出租予曹嘉宸使用，租期自109年10月1日
    起至111年9月30日止，租金共新臺幣（下同）68萬元，另約
    定如原告簡天愛未於109年9月30日將系爭3樓房屋外牆清空
    ，原告簡天愛應賠償曹嘉宸總租額3倍即204萬元。詎被告利
    成電器有限公司未經原告簡天愛同意，擅自在系爭3樓房屋
    外牆懸掛「SONY」2座、「台灣三洋家電」1座、「日立變頻
    冷氣」1座等招牌（下合稱系爭招牌），屢經原告簡天愛請
    求始遲至110年11月17日拆除。是被告利成電器有限公司受
    有自109年9月15日起至110年11月17日使用系爭3樓房屋外牆
    之不當得利，爰以原告簡天愛遭曹嘉宸求償之204萬元為其
    不當得利數額之計算。
  ㈡原告簡瑞龍為原告簡天愛之父，受原告簡天愛之請託向被告
    利成電器有限公司協商清空外牆事宜，豈料被告利成電器有
    限公司之法定代理人即被告康文清竟不斷向原告簡瑞龍之雇
    主即中鹿營造股份有限公司（下稱中鹿營造公司）施壓、要
    求中鹿營造公司將原告簡瑞龍調離原職位，中鹿營造公司因
    而將原告簡瑞龍調回總公司，原告簡瑞龍為此受有精神上的
    痛苦，時間長達1年。被告康文清故意侵害原告簡瑞龍之工
    作權，爰依侵權行為損害賠償之法律關係，請求被告康文清
    賠償原告簡瑞龍精神慰撫金154萬元。
  ㈢聲明：
　　⒈被告利成電器有限公司應給付原告簡天愛204萬元。
　　⒉被告康文清應給付原告簡瑞龍154萬元。
二、被告抗辯：
  ㈠被告利成電器有限公司固未經原告簡天愛同意而使用系爭3樓
    房屋外牆，然被告利成電器有限公司業於110年1月12日拆除
    「SONY」2座、110年11月9日拆除「三洋家電」1座、110年1
    1月12日「日立變頻冷氣」1座，且上開招牌占用系爭3樓房
    屋外牆面積至多僅為1.8平方公尺，而鄰近看板廣告每平方
    公尺每月出租租金亦僅為550元不等，原告簡天愛請求之不
    當得利數額顯然過高。
  ㈡另原告簡瑞龍雖遭中鹿營造公司調動職務，但原告簡瑞龍未
    舉證其職務內容異動與被告康文清有何關連，或其因該調動
    受何損害，是原告簡瑞龍請求被告康文清負侵權行為損害賠
    償責任，自屬無據。
  ㈢均聲明：原告之訴駁回。
三、得心證之理由：
　㈠就原告簡天愛請求被告利成電器有限公司返還占用系爭3樓房
    屋外牆之不當得利部分：
　　⒈按無法律上之原因而受利益，致他人受損害者，應返還其
      利益，民法第179條定有明文。又依不當得利之法則請求
      返還不當得利，以無法律上之原因而受利益，致他人受有
      損害為其要件，故其得請求返還之範圍，應以對方所受利
      益為度，非以請求人所受損害若干為準；無權占有他人之
      物，可能獲得相當於租金之利益為社會通常之觀念。
　　⒉原告簡天愛主張其於109年9月15日起取得系爭3樓房屋之所
      有權，得獨立使用收益以樓地板為界線之系爭3樓房屋外
      牆；而被告利成電器有限公司未經其同意，以系爭招牌無
      權占用系爭3樓房屋外牆等節，業據提出系爭3樓房屋之所
      有權狀、系爭招牌照片為證，並經被告利成電器有限公司
      自認在卷（見本院卷第13、19、172至173頁）；又被告利
      成電器有限公司已於110年11月12日拆除系爭招牌全部，
      亦為兩造所不爭執（見本院卷第169頁）。從而，被告利
      成電器有限公司自109年9月15日起至110年11月12日止，
      以系爭招牌無權占用系爭3樓房屋外牆之事實，應堪認定
      。被告利成電器有限公司既以系爭招牌無權占用系爭3樓
      房屋外牆，揆諸前揭說明，自受有相當於租金之利益並致
      原告簡天愛受有損害，是原告簡天愛依不當得利之法律規
      定，請求被告利成電器有限公司返還其自109年9月15日起
      至110年11月12日止占用系爭3樓房屋外牆之不當得利，自
      屬有據。
　　⒊茲就原告簡天愛得請求被告利成電器有限公司返還之不當
      得利範圍及數額，判斷如下：
　　　⑴原告簡天愛雖主張系爭招牌占用系爭3樓房屋外牆全部面
        積等語，然觀諸系爭招牌照片（見本院卷第19頁），系
        爭招牌為側懸式招牌廣告物，懸掛在系爭3樓房屋外牆
        兩側，是原告簡天愛之前開主張，顯非屬實。本院審酌
        系爭招牌業經拆除而未保留原狀，經本院闡明後原告仍
        拒絕至現場測量系爭招牌占用系爭3樓房屋外牆之面積
        ，或提出其他可供調查之事證（見本院卷第169頁）；
        再考量被告康文清所有之同址2樓房屋樓層高度約為3公
        尺，在其房屋外牆懸掛之側懸式招牌則長約300公分、
        厚約30公分（見本院卷第109、145頁），尚合於坊間常
        見之側懸式招牌廣告物規格，是以上開側懸式招牌規格
        ，作為系爭招牌占用系爭3樓房屋外牆之範圍即長300公
        分、厚30公分及左右兩側位置，面積共計1.8平方公尺
        （計算式：3公尺×0.3公尺×2側＝1.8平方公尺），應屬
        合理。
　　　⑵原告簡天愛另主張應以其受曹嘉宸求償之204萬元，計算
        被告利成電器有限公司占用系爭3樓房屋外牆之不當得
        利等語，惟證人曹嘉宸業已到庭結證稱：我雖然曾和原
        告簡天愛訂有牆面廣告租賃契約，但因原告簡天愛無法
        提供牆面懸掛廣告，所以該牆面廣告租賃契約應該就不
        算，我也沒有向原告簡天愛求償等語明確（見本院卷第
        170至171頁），是原告簡天愛主張其因無法提供系爭3
        樓房屋外牆而遭曹嘉宸求償204萬元乙節，應非事實。
        況且，前已敘及請求返還不當得利之範圍應以利得者所
        受利益為度，而非以請求人所受損害若干為準，是縱原
        告簡天愛前開主張屬實，亦不得以其遭曹嘉宸求償數額
        為被告利成電器有限公司占用系爭3樓房屋外牆之不當
        得利計算。又原告簡天愛雖曾以2年租期、租金共68萬
        元之條件，出租系爭3樓房屋外牆予曹嘉宸（見本院卷
        第39頁之牆面廣告租賃契約），然該牆面廣告租賃契約
        未載明出租面積及範圍，證人曹嘉宸亦證稱無法回憶68
        萬元租金如何計算等語（見本院卷第170頁），則尚難
        以該牆面廣告租賃契約之租賃條件，作為被告利成電器
        有限公司無權占用系爭3樓外牆之不當得利數額認定。
        此外，原告簡天愛復未提出其他具體事證得以證明系爭
        3樓房屋外牆之租金市場行情，爰以被告利成電器有限
        公司所不爭執之每平方公尺每月550元（見本院卷第120
        頁），作為其可能獲得相當於租金之占用系爭3樓房屋
        外牆利益之計算標準。
　　　⑶據此計算，被告利成電器有限公司自109年9月15日起至1
        10年11月12日止（計13月又29日），以系爭招牌無權占
        用系爭3樓房屋外牆之不當得利應為1萬3796元【計算式
        ：1.8平方公尺×550元/月×（13＋29/31）≒13,796元，整
        數以下四捨五入】。
　㈡就原告簡瑞龍請求被告康文清賠償侵害其工作權之精神慰撫
    金部分：
　　⒈按因故意或過失，不法侵害他人之權利者，負損害賠償責
      任。故意以背於善良風俗之方法，加損害於他人者亦同。
      違反保護他人之法律，致生損害於他人者，負賠償責任，
      民法第184條第1項、第2項前段固有明文。惟當事人主張
      有利於己之事實者，就其事實有舉證之責任，民事訴訟法
      第277條前段亦有明定，是民事訴訟如係由原告主張權利
      者，應先由原告負舉證之責，若原告先不能舉證，以證實
      自己主張之事實為真實，則被告就其抗辯事實即令不能舉
      證，或其所舉證據尚有疵累，亦應駁回原告之請求（最高
      法院17年度上字第917號判決意旨參照）。
　　⒉原告簡瑞龍主張被告康文清向其雇主中鹿營造公司施壓、
      致其遭中鹿營造公司調動職務乙節，固提出中鹿營造公司
      西元2021年8月23日人事異動命令為證（見本院卷第41頁
      ），惟經本院函詢中鹿營造公司有關原告簡瑞龍職務調動
      原因為何，據函覆略以：「簡君任職於本公司，為事務職
      ，自任職以來，即配合營造專案，於本公司全省各營建工
      地執行業務。簡君原派任於台北市區之元大商業銀行總行
      大樓新建工程現場，嗣因本公司規劃於民國110年10月初
      進行辦公室簡易修繕，加之建築部門需要長期人力支援行
      政事務，故向簡君溝通後，訂於民國110年8月23日起異動
      至位於台北市區之本公司總部，…。簡君與第三人間侵權
      行為損害賠償事件，乃私人間爭議，本公司並無所悉，亦
      與本公司無涉，該員人事調動之程序均合乎公司人事規章
      且獲簡君理解，…」等語明確（見本院卷第91頁），已難
      認原告簡瑞龍之110年8月23日職務調動與被告康文清有關
      。此外，原告簡瑞龍亦未提出其他具體事證以實其說，其
      主張之侵權事實即不能證明。從而，原告簡瑞龍依侵權行
      為損害賠償之法律關係，請求被告康文清應賠償精神慰撫
      金154萬元，即屬無據。
　㈢綜上所述，原告簡天愛依不當得利之法律關係，請求被告利
    成電器有限公司返還其無權占用系爭3樓房屋外牆之不當得
    利1萬3796元，為有理由，應予准許；逾此範圍之請求，為
    無理由，應予駁回。另原告簡瑞龍依侵權行為損害賠償之法
    律關係，請求被告康文清賠償侵害工作權之精神慰撫金154
    萬元，亦無理由，應予駁回。
四、本件事證已臻明確，兩造其餘攻擊防禦方法及所提證據，核
    與判決之結果不生影響，爰不逐一論述，併此敘明。
五、本判決原告簡天愛勝訴部分所命給付之金額未逾50萬元，依
    民事訴訟法第389條第1項第5款之規定，應依職權宣告假執
    行。
六、訴訟費用負擔之依據：民事訴訟法第79條、第85條第1項但
    書。
中　　華　　民　　國　　111 　年　　4 　　月　　25　　日
                  民事第二庭    法　官　楊雅萍
以上正本係照原本作成。
如對本判決上訴，須於判決送達後20日內向本院提出上訴狀。如
委任律師提起上訴者，應一併繳納上訴審裁判費。
中　　華　　民　　國　　111 　年　　4 　　月　　25　　日
                                書記官　蘇  泠